【裁判字號】    96,訴,432
【裁判日期】    980720
【裁判案由】    強盜等
【裁判全文】
臺灣新竹地方法院刑事判決               96年度訴字第432號
公  訴  人  臺灣新竹地方法院檢察署檢察官
被      告  丁○○
                    12號
選任辯護人  吳國源律師
上列被告因強盜等案件，經檢察官提起公訴（96年度偵字第284
號），本院判決如下：
    主  文
丁○○共同犯攜帶兇器強盜罪，處有期徒刑伍年。又共同犯攜帶
兇器強盜罪，處有期徒刑柒年貳月，扣案之頭套壹個及手套壹雙
沒收之；又共同犯攜帶兇器強盜罪，處有期徒刑柒年貳月，扣案
之頭套壹個及手套壹雙沒收之；又共同犯攜帶兇器強盜罪，處有
期徒刑柒年貳月，扣案之頭套壹個及手套壹雙沒收之。應執行有
期徒刑玖年捌月，扣案之頭套壹個及手套壹雙沒收之。
    事  實
一、丁○○與甲○○（於民國98年4 月17日死亡，業經本院為不
    受理判決），基於意圖為自己不法所有之犯意聯絡，於下列
    時、地為強盜犯行：
（一）於95年12月10日17時39分許，由丁○○駕駛甲○○所提供
      車號不詳之黑色自用小客車，搭載甲○○至新竹市○○路
      ○ 段290 號1 樓九九寵物水族量販店前，丁○○留在車內
      把風接應，甲○○則頭戴黑色頭套1 個，持客觀上足為兇
      器使用之西瓜刀1 把下車進入該店內，持西瓜刀對店員戊○○以臺語高喊搶劫，至使戊○○因見甲○○持刀而不能
      抵抗，任由甲○○強取收銀機內現金新臺幣（下同）1 萬
      7897元。得逞後，再由店外把風之丁○○接應離去。
（二）於95年12月28日凌晨2 時18分許，由丁○○駕駛甲○○於
      前1 日13時許以後之某時，在新竹市○○路○ 段512 號前
      ，所竊取之乙○○所有車號Q6－9063號自用小客車，搭載
      甲○○至新竹市○○路○ 段400 號全家便利商店前，丁○○留在車內把風接應，甲○○則頭戴黑色頭套，並持客觀
      上足以為兇器使用之西瓜刀1 把下車進入該店內，持刀對
      著店員辛○○，喝令店員辛○○打開收銀機並趴在地上，
      至使辛○○因見甲○○持刀而不能抵抗，任由甲○○搜刮
      櫃檯，強取收銀機內現金1 萬2960元及峰牌香菸6 包得逞
      後，再由店外把風之丁○○接應離去。
（三）於95年12月28日凌晨2 時19分許，由丁○○駕駛上開車號
      Q6－9063號自用小客車，搭載甲○○至新竹市○○路727
      巷1 號萊爾富便利商店前，丁○○留在車內把風接應，甲○○則頭戴黑色頭套，持客觀上足以為兇器使用之西瓜刀
      1 把下車進入該店內，持刀對著店員丙○○，喝令店員丙○○打開收銀機並蹲下，至使丙○○因見甲○○持刀而不
      能抵抗，任由甲○○至櫃檯強取收銀機內現金600 元得逞
      後，再由店外把風之丁○○接應離去。
（四）於95年12月28日凌晨2 時24分許，由丁○○駕駛甲○○所
      竊得之上開自用小客車，搭載甲○○至新竹市○○路136
      號統一便利商店前，丁○○留在車內把風接應，甲○○則
      頭戴黑色頭套，手持客觀上足以為兇器使用之西瓜刀1 把
      下車進入店內，持刀對著店員庚○○，喝令店員庚○○打
      開收銀機並蹲下，至使庚○○因見甲○○持刀而不能抵抗
      ，任由甲○○至櫃檯強取收銀機內現金50 0元得逞後，再
      由店外把風之丁○○接應離去。旋於同日凌晨2 時30分許
      ，為警接獲報案後，依2 人所乘上開車輛，循線在新竹市
      ○○路○ 段384 巷巷底攔捕，當場查獲丁○○，並扣得車
      號Q6－9063號自用小客車、現金1 萬1073元、峰牌香菸1
      包、頭套1 各、手套1 雙、小布包1 個等物，甲○○則於
      攔捕時趁機逃逸。
二、案經丁○○自首（就犯罪事實一部份）及新竹市警察局第一
    分局報告台灣新竹地方法院檢察署檢察官偵查起訴。
    理  由
一、訊據被告丁○○雖承認有於上開各時間駛自小客車搭載甲○○前往作案地點等事實。惟矢口否認有何加重強盜之犯行，
    辯稱：事實欄（一）、（二）部分我事前不知道他要去強盜
    ，犯罪事實欄（三）、（四）部分我雖然事前知情，但因為
    當天自己服用毒品，故無暇思考，且因懼怕甲○○，故僅單
    純依據甲○○之指令行事，並非基於共犯之地位共同為之云
    云。經查：
（一）被告上揭四件強盜犯行經過及使用之車輛，業經證人乙○○、戊○○、辛○○、丙○○及庚○○於警詢（見96偵字
      284 號卷第9-25頁）及本院審理時（見本院卷第4-15頁、
      149-150 背面）均證述明確，且前後所證述過程大致相符
      ，復與刑案現場測繪圖（96偵字第284 號卷第37-38 頁）
      、監視器翻拍照片（96偵字第284 號卷第39-40 頁、第47
      -49 頁、扣案物及刑案現場照片（96偵字第284 號卷第51
      -27 頁）、車輛協尋電腦輸入單（96偵字第284 號卷第62
      -63 頁）、新竹市警察局第一分局偵查報告暨照片影本4
      張、現場圖3 紙（見本院卷第128-133 頁）等書證相符，
      是上開強盜之經過事實應可認定之。
（二）至被告辯稱對於犯罪事實（一）、（二）之犯行事前不知
      悉云云，經查，被告丁○○於警詢時自承：「是甲○○於
      95年12月27日晚上23時許，他到我家來找我並提議要去強
      盜財物的」、「查扣之頭套及手套是甲○○拿給我作案用
      的」、「強盜使用的頭套及西瓜刀是甲○○去買的」、「
      因為缺錢所以強盜」、「我們第一次是於95年12月28日2
      時18分，在新竹市○○路○段400 號，由我開甲○○偷來
      的自小客車載甲○○，我們二個將黑色頭套戴在頭上，再
      由甲○○持西瓜刀進入超商強盜財物，搶的金錢有12960
      元及峰牌香菸6 包，並繼續至新竹市○○路2 段727 號1
      樓，時間是2 時19分，以同樣之手法由甲○○下車進入強
      盜財物，搶得600 元後又繼續往西濱公路方向行駛，至新
      竹市○○路13 6號時間是2 時24分，以同樣之手法由甲○○下車進入強盜財物，搶得500 元後就往市區方向逃逸。
      」等語（見96年度偵字第284 號卷第7 頁背面至第8 頁）
      ，且被告於首次偵訊中亦坦承有參與上開四件強盜案件，
      當時甲○○持西瓜刀，被告丁○○負責在外面開車（見96
      年度偵字第284 號卷第74-75 頁），由被告前開警詢供述
      得見，甲○○於犯罪事實（二）、（三）、（四）犯案前
      ，已於前一日晚間將行搶之提議告訴丁○○，故而被告丁○○於出發前往上開三間超商前應已對於甲○○欲從事之
      強盜犯罪行為具有認知及犯意聯絡，方才開車搭載甲○○
      前往上開地點，雖被告丁○○於第二次偵訊中改稱：去超
      商的時候，我本來不知道他有帶刀子，只是看到他袖子怪
      怪的，但是從第一家超商回來的時候，我才知道他去搶錢
      ，他就叫我聽他的。」等語（見96年度偵字第284 號卷第
      89頁），於本院準備及審理中改稱：對於第一件超商強盜
      事前不知情，對於第二、三件超商強盜案件案件，事前知
      情，但是只是聽從甲○○指示云云，然被告於警詢中對其
      與甲○○事前謀議之時間、地點均供述明確，其於警詢供
      述於犯罪事實（二）、（三）、（四）案發前已知悉要參
      與強盜犯行應非捏造之詞；再者，甲○○於事前亦提供被
      告丁○○作案用之頭套及手套各1 只，被告丁○○既持有
      上開隱藏身分之工具，是其對於甲○○欲從事之強盜犯行
      應無不知之理；況日間強盜店面及超商遭逮捕之機率及風
      險均高，衡以常情，若甲○○已選擇於日間強盜九九寵物
      水族量販店及三間超商，為求謹慎，則事前對於一同前往
      犯案之共犯應會事前告知，同行之共犯方可於案發時隨時
      提高警覺擔任把風及接應之工作，以減低遭逮捕之風險，
      甲○○應無貿然邀約被告丁○○前往強盜九九寵物水族量
      販店及全家便利超商而不告知之理；再佐以，被告丁○○
      於本院第一次準備程序時供述：「犯罪事實一部份：我在
      車上就看到被告甲○○帶著頭套」、「犯罪事實二部分：
      甲○○是在車上戴上頭套，西瓜刀也帶下去。」，是由甲○○於車上穿戴頭套並手持西瓜刀等怪異舉動，及二人一
      同開車到達之地點均為商店等客觀事實得見，被告丁○○
      對於甲○○欲強盜從事九九寵物水族量販店及超商之犯行
      理應事前知悉，被告丁○○辯稱對於犯罪事實（一）、（
      二）之犯行，事前不知情應屬卸責之詞，不足採信。
（三）另被告丁○○雖辯稱因自己當時服用藥物方才無暇思考，
      且因懼怕甲○○方才於第一件強盜案件（全家便利商店）
      事發後，雖知悉甲○○從事強盜之不法犯行，仍聽從甲○○之指示開車搭載甲○○前往犯罪事實（三）、（四）之
      超商進行強盜犯行云云，然查：被告縱當時有服用藥物，
      若被告丁○○並無與甲○○一同犯案之意圖，被告丁○○
      應於察覺甲○○進行不法犯行之際，便可拒絕繼續開車搭
      載甲○○，且若被告丁○○因懼怕甲○○，亦可趁甲○○
      下車強盜超商之際，逕自開車離去，且比對甲○○與丁○○之身材，被告丁○○身材較甲○○高壯（見卷附照片及
      被告於本院準備程序自承：本院卷47頁），由此一身材之
      差別亦可見被告丁○○應無受制於甲○○之情況，亦即是
      本件並無任何被告丁○○遭甲○○控制而成為工具之情況
      ，被告丁○○此一辯詞亦不足採信。
（四）綜上所述，被告丁○○上開四次加重強盜犯行，事證明確
      ，應足認定之。
三、被告丁○○與甲○○二人，由甲○○持刀指向店員並喝令搶
    劫，依當時具體情況言，被害店員客觀上應處於不能抗拒之
    程度，故核其所為，係涉犯刑法第330 條第1 項、第321 條
    第1 項第3 款之加重強盜罪。被告丁○○與甲○○間，就前
    述四件強盜犯罪有犯意聯絡及行為分擔，應依共同正犯論處
    。又被告丁○○4 次加重強盜犯行，犯意各別，應分論併罰
    。按刑法第62條所謂自首，祇以犯人在犯罪未發覺之前，向
    該管公務員申告犯罪事實，而受裁判為已足，並不以使用自
    首字樣為必要。又刑事訴訟採職權主義，不能期待被告自己
    證明其自己犯罪，因之，自首者於自首後，縱又為與自首時
    不相一致之陳述，甚至否認犯罪，仍不能動搖其自首效力。
    （參88年台上字第877 號判決），本件被告丁○○於因犯罪
    事實欄（二）、（三）、（四）部分強盜經查獲製作筆錄之
    際，於承辦員警未發覺被告涉犯犯罪事實（一）部分之強盜
    犯行之時，便主動供出參與犯罪事實（一）部分之犯行，業
    據證人即警員己○○到庭證述明確，縱事後被告丁○○否認
    與甲○○具有犯意聯絡，然仍不影響其自首之效力，爰依刑
    法第62條前段之規定減輕其刑。爰審酌被告一時失慮、因缺
    錢花用，與甲○○共同強盜商店，其等犯罪手段對於社會治
    安及被害人身體、財產法益之危害程度甚為重大，被告雖僅
    坦承部分犯罪情節，然綜觀警詢、偵訊及本院準備、審理中
    之態度尚屬良好，犯罪所得不高等一切情狀，量處如主文所
    示之刑，並定其應執行之刑，以示儆懲。
四、扣案之頭套1 個及手套1 雙是甲○○所有提供給被告丁○○
    遂行犯罪事實（二）、（三）、（四）強盜犯行之用，業據
    被告丁○○供述明確，應法應予宣告沒收。至供犯罪事實（
    一）所用之黑色頭套、甲○○所用供作犯罪事實（二）（三
    ）（四）所用之黑色頭套、甲○○所有供作犯罪事實（一）
    、（二）、（三）、（四）所用之西瓜刀，未扣案，為免將
    來沒收之困難，爰不為沒收之諭知，並附此敘明。
據上論斷，應依刑事訴訟法第299 條第1 項前段，刑法第28條、
第330 條第1 項、第62條、第51條第5 款、第38條第1 項第2 款
，判決如主文。
本案經檢察官黃秋婷到庭執行職務。
中    華    民    國    98    年    7     月    20    日
                  刑事第二庭  審判長法  官  彭政章
                                    法  官  蔡川富
                                    法  官  李毓華
以上正本證明與原本無異。
如不服本判決應於收受送達後10日內向本院提出上訴書狀，並應
敘述具體理由；其未敘述上訴理由者，應於上訴期間屆滿後20日
內向本院補提理由書（均須按他造當事人之人數附繕本）「切勿
逕送上級法院」。告訴人或被害人如對於本判決不服者，應具備
理由請求檢察官上訴，其上訴期間之計算係以檢察官收受判決正
本之日期為準。
中    華    民    國    98    年    7     月    20    日
                                    書記官  陳美利
附錄本案所犯法條全文
中華民國刑法第321條（加重竊盜罪）
犯竊盜罪而有左列情形之一者，處六月以上、五年以下有期徒刑
：
一、於夜間侵入住宅或有人居住之建築物、船艦或隱匿其內而犯
之者。
二、毀越門扇、牆垣或其他安全設備而犯之者。
三、攜帶兇器而犯之者。
四、結夥三人以上而犯之者。
五、乘火災、水災或其他災害之際而犯之者。
六、在車站或埠頭而犯之者。
前項之未遂犯罰之。
中華民國刑法第328條（普通強盜罪）
意圖為自己或第三人不法之所有，以強暴、脅迫、藥劑、催眠術
或他法，至使不能抗拒，而取他人之物或使其交付者，為強盜罪
，處5年以上有期徒刑。
以前項方法得財產上不法之利益或使第三人得之者，亦同。
犯強盜罪因而致人於死者，處死刑、無期徒刑或10年以上有期徒
刑；致重傷者，處無期徒刑或 7 年以上有期徒刑。
第 1 項及第 2 項之未遂犯罰之。
預備犯強盜罪者，處1年以下有期徒刑、拘役或3千元以下罰金。
中華民國刑法第330條（加重強盜罪）
犯強盜罪而有第321條第1項各款情形之一者，處7年以上有期徒
刑。
前項之未遂犯罰之。


司法院資訊處製作；財團法人民間司法改革基金會備份。
